【裁判字號】    99,監宣,61
【裁判日期】    991013
【裁判案由】    監護宣告
【裁判全文】
臺灣花蓮地方法院民事裁定              99年度監宣字第61號
聲  請  人  丙○○
相  對  人  甲○○
利害關係人  乙○○
上列聲請人聲請監護宣告事件，本院裁定如下：
    主    文
宣告甲○○（男，民國○○年○月○○日生、身分證統一編號：Ｚ0000
00000號）為受監護宣告之人。
選定丙○○（女，民國○○年○○月○日生、身分證統一編號：Ｚ0000
00000號）為受監護宣告之人之監護人。
指定乙○○（女，民國○○年○月○○日生、身分證統一編號：Ｚ0000
00000號）為會同開具財產清冊之人。
程序費用新臺幣1000元由受監護宣告之人負擔。
    理    由
一、按對於因精神障礙或其他心智缺陷，致不能為意思表示或受
    意思表示，或不能辨識其意思表示之效果者，法院得因本人
    、配偶、四親等內之親屬、最近一年有同居事實之其他親屬
    、檢察官、主管機關或社會福利機構之聲請，為監護之宣告
    。民法第14條第1項定有明文。
二、聲請意旨略以：聲請人丙○○為相對人甲○○之配偶，甲○○於民國98年4月18日上午6時許，因中風致大腦半球受損、
    腦部積水，長期臥病在床，其日常生活需人協助，已不能為
    意思表示，爰聲請宣告甲○○為受監護宣告之人，併選定聲
    請人為受監護宣告之人甲○○之監護人、相對人之胞姐乙○○為會同開具財產清冊之人等語，並提出戶籍謄本、身心障
    礙手冊1紙為證。
三、經查：本院在鑑定人即財團法人臺灣基督教門諾會醫院（下
    稱門諾醫院）身心科醫師洪曜前訊問相對人，審驗相對人之
    心神狀況，其因氣切不能言語，對訊問之內容毫無反應。另
    門諾醫院函覆之鑑定報告書略以：「一、個人病史：沈員（
    即相對人）有高血壓及糖尿病史，然未接受藥物治療。於民
    國98年4月18日上午6時許，在無外力傷害下大腦左側視丘出
    血導致右側肢體癱瘓，經送醫急救後，即無語言能力，下肢
    癱瘓，認知功能完全受損、喪失獨立生活能力，生活完全仰
    賴他人協助。二、身體檢查：沈員眼睛可活動但無法有目的
    的追蹤物體，其右手右腳無法活動，左手及左腳可無目的性
    的活動，無法以眼睛或手腳來表達需求。沈員無言語表達溝
    通的能力，大小便失禁無法自理，亦無自行進食或行動能力
    ，所有活動均需他人協助。三、精神狀態檢查：沈員雖然清
    醒但意識喪失無法會談溝通，表情淡漠無情緒變化，幻覺、
    妄想、認知功能等精神狀態因沈員整體腦部功能嚴重受損而
    無法評估。四、日常生活狀況：沈員完全喪失一般生活功能
    與社交生活能力，生活完全仰賴他人協助，亦無管理處分自
    己自己財產之能力。五、結論：沈員在無外力傷害下大腦左
    側視丘出血，導致重度意識障礙、認知和記憶思考能力喪失
    、語言溝通能力和行動能力喪失，目前除了對聲音、影像稍
    有注視反應外，已無與外界從事有意義溝通的能力，喪失獨
    立生活能力，與植物人狀態接近。依其腦部病變之程度及其
    恢復之進展，未來可恢復其智能的可能性低微。」等語，有
    本院99年9月9日訊問筆錄及門諾醫院精神鑑定報告書各1件
    在卷可稽，堪認相對人因大腦左側視丘出血所致腦部疾患之
    精神障礙或其他心智缺陷，致不能為意思表示或受意思表示
    ，本件聲請，為有理由，應予准許，爰宣告甲○○為受監護
    宣告之人。
四、又受監護宣告之人應置監護人。法院為監護之宣告時，應依
    職權就配偶、四親等內之親屬、最近一年有同居事實之其他
    親屬、主管機關、社會福利機構或其他適當之人選定一人或
    數人為監護人，並同時指定會同開具財產清冊之人。法院為
    前項選定及指定前，得命主管機關或社會福利機構進行訪視
    ，提出調查報告及建議。監護之聲請人或利害關係人亦得提
    出相關資料或證據，供法院斟酌。法院選定監護人時，應依
    受監護宣告之人之最佳利益，優先考量受監護宣告之人之意
    見，審酌一切情狀，並注意下列事項：(一)受監護宣告之人
    之身心狀態與生活及財產狀況。(二)受監護宣告之人與其配
    偶、子女或其他共同生活之人間之情感狀況。(三)監護人之
    職業、經歷、意見及其與受監護宣告之人之利害關係。(四)
    法人為監護人時，其事業之種類與內容，法人及其代表人與
    受監護宣告之人之利害關係。民法第1110條、第1111條、第
    1111條之1分別定有明文。經查，相對人甲○○既經受監護
    宣告，已如前述，則其自應選任監護人。本院依職權囑託花
    蓮縣兒童暨家庭關懷協會訪視結果，聲請人為受監護宣告人
    甲○○之配偶，長期照顧受監護宣告人甲○○，其住家環境
    及所提供之照顧相對人之品質皆尚佳。且聲請人及相對人關
    係親密，相對人子女持續提供照護協助與關懷，依相對人實
    際生活情況等面向評估，相對人接受持續且穩定之照顧，以
    相對人實際生活情況等面向，聲請人適任為監護人，有該協
    會99年9月30日花兒家受第990051號函附訪視評估報告1件在
    卷可參。本院審酌相對人最近親屬選任聲請人為監護人及聲
    請人有擔任監護人之意願，有同意書1紙在卷，因認聲請人
    丙○○擔任監護人，較能符合受監護宣告之人之最佳利益，
    爰選定聲請人丙○○為受監護宣告人甲○○之監護人，並指
    定受監護宣告人甲○○之胞姐乙○○為會同開具財產清冊之
    人。又依民法第1113條準用同法第1099條之規定，於監護開
    始時，監護人對於受監護宣告人甲○○之財產，應會同乙○○，於2個月內開具財產清冊，並陳報法院，併此敘明。
五、依民事訴訟法第608條第1 項裁定如主文。
中    華    民    國    99    年    10    月    13    日
                  家事法庭      法  官  陳淑媛
以上正本證明與原本無異。
如不服本裁定關於選定監護人及指定會同開具財產清冊之人等部
分，應於送達後10日內向本院提出抗告狀，並繳納抗告費新臺幣
1000元；其餘關於宣告監護之部分，不得抗告。
中    華    民    國    99    年    10    月    15    日
                                書記官  邱鴻志

司法院資訊處製作；財團法人民間司法改革基金會備份。
